臺灣板橋地方法院民事判決　　　　　　　　　　　　　九十三年度家訴字第一二號
　　原　　告　丁○○
　　被　　告　戊○○
右當事人間請求返還不當得利事件，本院於中華民國九十三年五月二十五日言詞辯論
終結，判決如左：
    主    文
原告之訴及假執行之聲請均駁回。
訴訟費用由原告負擔。
    事實及理由
一、原告主張：原告為被繼承人張欽之養女，而被告則張欽之養子，張欽於民國九十
    年十二月十五日死亡，兩造均為其繼承人，被繼承人張欽死亡時遺留有存款新台
    幣（以下同）四萬三千六百五十三元、現金一百三十四萬元、借貸予親戚之借款
    債權包括甲○○十萬元、被告八十萬元、丙○○五十萬元，合計二百七十八萬三
    千六百五十三元，前開款項均為被告所收取。兩造之應繼分各為二分之一，惟被
    告應按其八十萬元之債務數額，由其應繼分一百三十九萬一千八百二十七元內扣
    還，被告僅得就五十九萬一千八百二十七元繼承。被告就超過其應繼分部分為無
    法律上原因而受有利益，致原告受有損害，應償還原告二百十九萬一千八百二十
    七元之同等價額之責任。為此依民法第一百七十九條不當得利返還請求之規定，
    提起本件訴訟。並聲明：被告應給付原告新台幣二百十九萬一千八百二十七元整
    ，暨自起訴狀繕本送達之翌日起至清償日止按週年百分之五計算利息。
二、被告辯稱：被繼承人張欽死亡時郵局有四萬多元存款，由親戚領取出來做為喪葬
    費使用，辦喪事花了二百多萬元。其他部分被告不知情，就算有，也沒有經過被
    告之手。並聲明：原告之訴及假執行之聲請均駁回。
三、經查：
(一)證人乙○○證稱：「（張欽過世時是否有遺留遺產？）有留一百三十四萬元現金
    ，這些錢用於喪葬費，加上收的奠儀，還不足四十七萬元，我和張欽的先生的前
    妻所生的小孩張炳隆均攤二十三萬五千元，張炳隆已經過世了，他太太還有在，
    她叫己○○。」「（原告說你有承認張欽留有存款四萬四千四百九十元，現金一
    百三十五萬元，債權甲○○十萬元，被告八十萬元，馬成五十萬元？）張欽的銀
    行存款只有三萬多元，甲○○、被告、馬成這些人在張欽生病時他們拿來還，所
    以才有那些現金」。
(二)證人己○○證稱：「（張欽死亡留有多少現金、存款？）是嬸嬸乙○○跟我說有
    一百三十四萬元。」「（張欽死亡所用的喪葬費用花了多少？）有一個二房的媳
    婦叫阿蘭，她負責喪葬費的記帳，說扣除張欽留下的現金及收的奠儀，喪葬費不
    足四十七萬元，她有給我看帳目，我有簡單看了一下，乙○○叫我幫忙分擔一半
    ，我拿了二十三萬五千元給乙○○，．．．」「（喪事花了多少錢？）兩百多萬
    元。」「（為何花了這麼多錢？）因為是土葬，買了十三坪私人土地，每坪八萬
    多元，就要一百多萬元，我們那裡的習俗是回魂路、頭巡、三巡、五巡、七巡（
    即頭七、三七、五七、七七）都要辦桌，因為親友多，每一次都要辦十桌左右，
    出殯當天要辦的好一點，每桌四千元，平常的是每桌兩千五百元，另外道士、法
    會、牲禮、棺木、墓碑都需要錢，我先生去年死亡也花了兩百多萬元，也是土葬
    ，買私人土地。」
(三)證人庚○○○證稱：「（你知否張欽死亡留有多少現金、存款）我聽乙○○說有
    一百三十四萬元。」「（張欽死亡時所用的喪葬費花了多少？）花了兩百一十五
    萬元左右，帳是我做的。」「（為何花了這麼多錢？）因為是土葬的，買了私人
    土地一百多萬元，墓碑用黑心石，光石材就十八萬元，棺木就八萬元，我們那邊
    的習俗有回魂路、頭七、三七、五七、滿七，都要辦桌，每次約十桌，每桌約四
    千或三千五，請道士辦法會，每巡都要三萬，出殯那天比較貴要四萬多元，張欽
    留下的錢加上收取的奠儀二十七萬三千多元，花用完後還不足五十餘萬元，己○○有幫忙出一半。」「．．．，一百二十八萬元是墓地的錢，加上其他喪事的開
    銷總共是二百一十五萬元多。」
(四)證人甲○○證稱：「（你是否有向張欽借款十萬元？是否已償還？）有，已經還
    了，我在張欽生前就還了，時間不記得了，因為我跟他反覆多次借錢，借了還，
    借了還，不確定是何時還的。」
(五)證人丙○○證稱：「（你偏名叫什麼？有沒有向張欽借五十萬？償還否？）我偏
    名叫馬成，我曾經向張欽借五十萬元，在他生前就已經還了。」
(六)綜上證人所述，被繼承人張欽死亡時留有存款三萬多元，加上甲○○、被告、丙○○等人所償還之借款，共計一百三十四萬元，而張欽之喪葬費則花用約二百十
    五萬元，扣除收取之奠儀二十七萬三千多元，尚不足四十七萬元，由證人乙○○
    及己○○均攤，是被繼承人張欽已無遺產可供繼承，而被告亦未自遺產獲有任何
    不當利益。
四、從而，原告依民法第一百七十九條不當得利之規定，訴請被告給付二百十九萬一
    千八百二十七元暨法定利息，為無理由，應予駁回。其假執行之聲請，亦失所附
    麗，併予駁回。
五、訴訟費用負擔之依據：民事訴訟第七十八條。
中　　　華　　　民　　　國　　九十三　　年　　　六　　　月　  　八    　日
                                臺灣板橋地方法院家事庭
                                    法  官  毛崑山
右正本證明與原本無異。
如對本判決不服，應於判決送達後二十日內向本院提出上訴狀。
中　　　華　　　民　　　國　　九十三　　年　　　六　　　月　　  十    　日
                                    書記官  廖宮仕
